【裁判字號】    90,自緝,31
【裁判日期】    900507
【裁判案由】    詐欺
【裁判全文】
臺灣臺中地方法院刑事判決                            九十年度自緝字第三一號
    自  訴  人  乙○○
    被      告  甲○○
右列被告因詐欺案件，經自訴人提起自訴，本院判決如左：
    主  文
甲○○無罪。
    理  由
一、自訴意旨略以：被告甲○○於民國（下同）八十七年十一月間，向自訴人稱伊經
    濟困難，與其妻分居，為了繳付因妨害兵役案件所判拘役之易科罰金金額，向自
    訴人借款新台幣（下同）三萬元，自訴人不疑，乃借予被告三萬元，但被告事後
    竟未清償該筆借款；其後，被告與友人賭博，積欠友人賭債一萬三千元，自訴人
    替被告清償該賭債一萬三千元後，被告亦未清償該賭債予自訴人；嗣至八十九年
    三月十三日，被告復邀自訴人至高雄市○○路統領三溫暖，言明欲清償上揭債務
    ，詎自訴人到達統領三溫暖店時，被告竟未清償前述款項，並要求自訴人幫其支
    付當日在三溫暖店內之消費額七千七百四十元及被告向櫃檯預借之六百五十元，
    共八千三百九十元，自訴人替被告清償上述消費後，連同前述欠款，被告乃簽發
    面額分別為三萬元及二萬八千元之本票二紙交予自訴人，詎被告皆未清償上揭款
    項，自訴人始知受騙，因認被告涉犯刑法第三百三十九條之詐欺罪嫌云云。
二、按犯罪事實應依證據認定之，無證據不得推定其犯罪事實；又不能證明被告犯罪
    者，應諭知無罪之判決，刑事訴訟法第一百五十四條、第三百零一條第一項分別
    定有明文。又刑法第三百三十九條第一項詐欺罪之成立，以意圖為自己或第三人
    不法之所有，以詐術使人將本人或第三人之物交付為要件。若其所用方法，不能
    認為詐術，亦不致使人陷於錯誤，即不構成本罪（最高法院四十六年台上字第二
    六０號判例意旨參照）。因此，行為人如係事後因其他因素無法如期給付，乃民
    事上債務不履行之問題，除有積極證據足認其於取得財物之初即心存不法所有之
    意圖者外，要難以嗣後之給付遲延即遽認其涉犯詐欺罪名。
三、本件自訴人認被告涉犯詐欺罪嫌，係以被告未清償上揭欠款為其論據。訊據被告
    固坦承向自訴人借款之事實不諱，惟堅決否認有何詐欺犯行，辯稱略以：伊與自
    訴人係專科同學，伊沒有詐騙自訴人之意思，伊之所以未能清償上揭款項，是因
    沒有金錢可供清償，且八十七年十一月間，伊向自訴人借款三萬元，確用於繳交
    所涉刑案之易科罰金之金額，該案伊共繳付三萬六千元；又八十九年三月十三日
    ，伊因沒有金錢付三暖溫之消費，始打電話請自訴人幫忙付帳，伊並沒有詐騙自
    訴人之意圖等語。經查，自訴人與被告二人係專科同學，為自訴人及被告所自承
    ，而依卷附臺灣高等法院被告全國前案紀錄表所示，被告於八十七年間，確因妨
    害兵役案件，經法院判處拘役四十日，如易科罰金，以銀元三百元即新台幣九百
    元折算一日。由此可見，被告於八十七年十一月間，以急需現金向地檢署繳交易
    科罰金款項，向自訴人借款週轉，應非虛妄。又被告於八十九年三月十三日在統
    領三溫暖消費時，自訴人係接獲被告電話，而至該三溫暖店內為被告支付積欠店
    內之消費款項，亦為自訴人及被告所供陳，由此足見，被告於是時確因身無分文
    ，始會連絡自訴人幫忙付款。被告與自訴人二人既係專科同學，自有一定情誼，
    而如前所述，被告向自訴人借款或請自訴人先行支付消費款項之始，既已向自訴
    人表明因經濟困難或身無分文，須現金週轉，而自訴人亦明白被告經濟困難之情
    形，基於同學情誼，甘冒風險，將金錢貸予被告，即難謂自訴人借款予被告或為
    其支付消費款項之初，被告有何施用詐術之行為，或自訴人有何陷於錯誤之情事
    ；另自訴人替被告支付賭債一萬三千元部分，依自訴人自承係因其亦認識賭債之
    債權人，故先幫被告支付等語（見九十年四月二十三日審判筆錄）。既係自訴人
    主動先幫被告清償賭債，被告自無施用詐術可言。因此，被告所辯，應堪採信。
    從而，本案應屬民事債務不履行之問題，要難認定被告涉有詐欺犯行。此外，復
    查無其他事證足認被告有何詐欺犯行，揆諸首開說明，自應為被告無罪之諭知。
據上論斷，應依刑事訴訟法第三百四十三條、第三百零一條第一項，判決如主文。
中      華      民      國      九十        年     五     月     七     日
                                    臺灣臺中地方法院刑事第三庭
                                        法  官  黃  峻  隆
右正本證明與原本無異。
如不服本判決，應於判決送達後十日內向本院提出上訴狀，上訴於臺灣高等法院臺中
分院（須附繕本）。
                                        書記官
中      華      民      國      九十        年     五     月     七     日


司法院資訊處製作；財團法人民間司法改革基金會備份。
